【裁判字號】    99,台上,4372
【裁判日期】    990708
【裁判案由】    違反槍砲彈藥刀械管制條例
【裁判全文】
最高法院刑事判決            九十九年度台上字第四三七二號
上  訴  人  甲○○
上列上訴人因違反槍砲彈藥刀械管制條例案件，不服台灣高等法
院中華民國九十七年十二月二十三日第二審更審判決（九十七年
度上更(一)字第五七七號，起訴案號：台灣板橋地方法院檢察署九
十三年度偵字第六四四九號），提起上訴，本院判決如下：
    主  文
原判決撤銷，發回台灣高等法院。
    理  由
原判決認定上訴人甲○○有其事實欄所載犯行，因而撤銷第一審
之科刑判決，改判仍依行為時牽連犯規定，從一重論上訴人以未
經許可製造可發射子彈具有殺傷力之改造玩具手槍罪，處有期徒
刑年，併科罰金新台幣拾萬元，同時諭知罰金如易服勞役之折
算標準，並為相關從刑之宣告；固非無見。
惟查：（一）、事實認定與理由說明及其理由之論敘本身，前後
不相一致，即有判決理由矛盾之違法。又以「附表」資為事實記
載及理由說明之一，則該附表之內容自應與事實記載及理由說明
相互一致，方始適法。原判決理由說明如其附表（下稱附表）一
所示之物經送內政部警政署刑事警察局（下稱刑事警察局）鑑驗
結果，認送鑑改造子彈二顆（成品），均係土造子彈（內具直徑
約8.9mm 之土造金屬彈頭），經採樣一顆試射，可擊發，具殺傷
力，有該局槍彈鑑定書附卷可稽；如附表三所示之物經送刑事警
察局鑑驗，則認送鑑步槍子彈三顆，其中二顆分別係口徑5.56mm
、7.62mm之制式子彈，均具殺傷力，另一顆係由口徑7.62mm制式
子彈換裝直徑約7.7mm 土造金屬彈頭改造而成之改造子彈，經試
射可擊發，具殺傷力；制式霰彈一顆，係口徑 12GAUGE制式霰彈
（於鑑驗時試射），具殺傷力；改造霰彈五顆，係由空包彈加裝
霰彈丸改造而成之改造子彈，經採樣二顆試射，均可擊發，具殺
傷力；改造子彈二十四顆，均係土造子彈，具直徑約9.4mm至7.8
mm之土造金屬彈頭，經採樣八顆試射，其中七顆可擊發，具殺傷
力，餘一顆無法擊發，不具殺傷力（除無法擊發之改造子彈一顆
外，其餘改造子彈二十三顆均具殺傷力）等情，亦據該局以槍彈
鑑定書敘明在卷足憑（見原判決第八頁第五至二十二行）。似認
附表一編號四所示未經試射之子彈一顆、附表三編號一至編號三
所示未經試射之子彈計二十一顆。惟理由復說明附表一編號四所
示未經試射之子彈一顆、附表三編號一至編號三所示未經試射之
子彈計二十二顆，均係具有殺傷力之子彈，同屬違禁物，應依刑
法第三十八條第一項第一款規定宣告沒收。至附表一編號三所示
經試射之子彈一顆、附表三編號一至編號四所示經試射之子彈計
十一顆，均於採樣鑑定時經擊發而滅失，不予宣告沒收（見原判
決第十七頁第十二至十七行）；似又認附表一編號四所示未經試
射之子彈一顆、附表三編號一至編號三所示未經試射之子彈計二
十二顆。而附表三記載：共三十二顆子彈。有殺傷力。其中十一
顆經試射擊發而滅失，經試射之子彈，已經擊發而滅失，不沒收
。未經試射之子彈二十三顆，沒收。分別如下：編號一：扣案物
品：步槍子彈。數量三顆。有殺傷力，其中一顆經試射擊發而滅
失；編號二：扣案物品：改造霰彈。數量五顆。有殺傷力，其中
二顆經試射擊發而滅失；編號三：扣案物品：改造子彈，數量二
十三顆。有殺傷力，其中七顆經試射擊發而滅失（查獲時另扣有
改造子彈一顆，經試射無法擊發，認不具殺傷力）；編號四：扣
案物品：制式霰彈。數量一顆，有殺傷力。經試射擊發而滅失（
見原判決第十九頁倒數第二至第二十頁第十行）。則認附表三編
號一至四所示未經試射之子彈計二十三顆。「附表」所載與卷證
資料不符，亦與理由說明不一，顯有理由矛盾之違誤。又原判決
另認本件係上訴人單獨所犯，惟上訴人持用之行動電話留有賴俊
宏傳送之簡訊，經原法院前審受命法官於準備程序當庭勘驗該則
簡訊內容為：「小楊，我的子彈及槍管拿來還我」、「合作事業
不是這樣的，沒有你，我們照樣有辦法」等語；原判決亦認係上
訴人與賴俊宏合作改造槍枝（見原判決第十二頁倒數第九至七行
），前後兩歧，理由亦有矛盾。（二）、審理事實之法院對於被
告有利及不利之證據，應一律注意，詳為調查，綜合全案證據資
料，本於經驗法則以定其取捨，並將取捨證據及得心證之理由於
判決內詳為說明。故證據雖已調查，而其內容尚未明瞭者，即與
未經調查無異，仍難遽為被告有利或不利之認定。證人即上訴人
之配偶李碧英於原審證稱：在四年前冬天，看到賴俊宏交付包包
給上訴人，有看到槍在裡面等語（見原審卷第六十一、六十二頁
）。原判決以：李碧英所為答案係誘導詰問所得：「（當時賴俊
宏來找我時，是否拿一個包包來找我？）是」；對於檢察官詰問
相關細節，均以「沒有記這麼多」回答，足見其所為陳述是否可
信，即有疑問。又賴俊宏於民國九十三年七月一日（夏天）死亡
，有法務部戶政連結作業系統報表在卷可查，顯不可能在冬天交
槍給上訴人，而認李碧英所為證述可信度低，（見原判決第十一
頁第二十二行至第十二頁第二行）惟原審訊問證人之時間係九十
七年十二月九日，所稱四年前冬天，究係指九十三年一、二月間
，或九十三年底？另李碧英證稱「交付一個黑包包，有稍微看到
槍型」，並繪製槍型附卷，何以不足採？再上訴人持用之行動電
話留有賴俊宏傳送之簡訊，經原法院前審受命法官於準備程序當
庭勘驗該則簡訊內容為：「小楊，我的子彈及槍管拿來還我」等
語；原判決一則認係查扣之附表一編號二之槍管及子彈，一則認
係退回檢察官偵辦且已為不起訴處分之「不具殺傷力之金屬棒狀
物一支」，前後不一。賴俊宏苟有交付槍管予上訴人，該槍管究
係何人改造？有無組合成扣案之手槍？其內容均未明瞭，尚待根
究。原審未詳加調查，遽行判決，亦有調查職責未盡之可議。以
上或為上訴意旨所指摘，或為本院得依職權調查之事項，應認仍
有撤銷原判決發回更審之原因。
據上論結，應依刑事訴訟法第三百九十七條、第四百零一條，判
決如主文。
中    華    民    國  九十九  年    七    月    八    日
                      最高法院刑事第八庭
                          審判長法官  洪  文  章
                                法官  王  居  財
                                法官  郭  毓  洲
                                法官  黃  梅  月
                                法官  邱  同  印
本件正本證明與原本無異
                                      書  記  官
中    華    民    國  九十九  年    七    月   十二   日
                                                      Ｅ

司法院資訊處製作；財團法人民間司法改革基金會備份。
